最高法院刑事判決　　　　　　　　　　 111年度台非字第71號
上　訴　人　最高檢察署檢察總長
被　　　告　謝聰成



上列上訴人因被告違反槍砲彈藥刀械管制條例案件，不服臺灣新
北地方法院中華民國98年12月10日第一審確定判決（98年度重訴
字第29號，起訴案號：臺灣新北地方檢察署98年度偵字第3607號
），認為部分違背法令，提起非常上訴，本院判決如下：
    主  文
原判決關於定執行刑，諭知罰金如易服勞役部分撤銷。
謝聰成犯非法製造、持有可發射子彈具殺傷力之槍枝共三罪，應
執行罰金新臺幣肆拾萬元部分，如易服勞役，以新臺幣貳仟元折
算壹日。
    理  由
一、非常上訴理由稱：「一、按判決適用法則不當者，為違背法
    令，刑事訴訟法第378 條定有明文。又罰金易服勞役，以新
    臺幣（下同）1,000元、2,000元或3,000元折算1日，但勞役
    期限不得逾1年；罰金總額折算逾1年之日數者，以罰金總額
    與1 年之日數比例折算，刑法第42條第3項、第5項前段，分
    別定有明文。再刑法第42條第5 項前段係規定罰金總額縱以
    最高金額3,000 元折算易服勞役1日，其期限仍逾1年，不能
    依同條第3 項所定折算標準時之辦法，倘所處罰金總額如易
    服勞役以2,000元或3,000元折算1日，尚可不逾1年，即無依
    上開以比例方法折算罰金總額之必要（最高法院28年上字第
    1767號判例意旨參照）。申言之，科處罰金之判決，必須其
    所科處罰金之總額依上述三種標準（即1,000元、2,000元、
    3,000元）折算結果，均逾1年之日數者，始得以罰金總額與
    1年之日數比例折算（最高法院103年度台上字第1780號判決
    例意旨參照）。被告上開因違反槍砲彈藥刀械管制條例案件
    ，經原判決，分別處有期徒刑8 年，併科罰金30萬元，罰金
    如易服勞役，以1,000 元折算壹日；有期徒刑3年4月，併科
    罰金10萬元，罰金部分，如易服勞役，以1,000 元折算壹日
    ；有期徒刑3年4月，併科罰金10萬元，罰金部分，如易服勞
    役，以1,000元折算壹日。應執行有期徒刑3年10月，併科罰
    金40萬元，罰金部分，如易服勞役，以罰金總額與1 年之日
    數比例折算。其中所處應執行併科罰金40萬元，如易服勞役
    ，依3,000元、2,000元折算1日時，均可不逾1年，即無依刑
    法第42條第5 項之比例方法折算罰金總額之必要。原判決就
    此部分罰金如易服勞役，卻諭知以罰金總額與1 年之日數比
    例折算，自有適用法則不當之違背法令。二、案經確定，且
    對被告不利，爰依刑事訴訟法第441條、第443條提起非常上
    訴，以資糾正。」等語。
二、本院按判決不適用法則或適用不當者，為違背法令，刑事訴
    訟法第378 條定有明文。又罰金易服勞役，以新臺幣（下同
    ）1,000元、2,000元或3,000元折算1日，但勞役期限不得逾
    1 年；罰金總額折算逾1年之日數者，以罰金總額與1年之日
    數比例折算，刑法第42條第3項、第5項前段，分別定有明文
    。再刑法第42條第5項前段係規定罰金總額縱以最高金額3,0
    00元折算易服勞役1 日，其期限仍逾1年，不能依同條第3項
    所定折算標準時之辦法，倘所處罰金總額如易服勞役以2,00
    0元或3,000元折算1日，尚可不逾1年，即無依上開以比例方
    法折算罰金總額之必要。本件原判決以被告即受刑人謝聰成
    因犯非法製造、持有可發射子彈具殺傷力之槍枝共3 罪，判
    處如非常上訴所指之刑，並確定在案，有臺灣高等法院被告
    前案紀錄表及臺灣新北地方法院98年度重訴字第29號判決書
    可稽。查原判決就被告所犯3 罪所宣告之罰金刑，依序為30
    萬元、10萬元、10萬元，各罪易服勞役之折算標準，均以1,
    000元折算1日，復就罰金部分合併定應執行刑為40萬元，並
    諭知「罰金如易服勞役，以罰金總額與1 年之日數比例折算
    」。然該應執行罰金40萬元部分，如易服勞役，依2,000 元
    折算1 日時，即可不逾1年，亦無依刑法第42條第5項之比例
    方法折算罰金總額之必要，原判決此部分罰金易服勞役之諭
    知，自有判決適用法則不當之違法。案經確定，且於被告不
    利，非常上訴意旨執以指摘此部分違法，洵有理由。應由本
    院將原判決關於被告定應執行罰金40萬元，所諭知罰金如易
    服勞役部分撤銷，另行判決如主文第2 項所示，以資救濟。
    至原判決關於被告各罪宣告刑部分，非常上訴意旨未指摘有
    何違法，自不在本院審判範圍，附此敘明。
據上論結，應依刑事訴訟法第447條第1項第1款，刑法第42條第3
項前段，判決如主文。
中    華    民    國   111    年    5     月    31    日
                  刑事第九庭審判長法  官  蔡  彩  貞  
                                  法  官  梁  宏  哲  
                                  法  官  周  盈  文  
                                  法  官  蔡  廣  昇  
                                  法  官  鄧  振  球  
本件正本證明與原本無異
                                  書記官
中    華    民    國   111    年    6     月    10    日